【裁判字號】    92,交聲,447
【裁判日期】    921225
【裁判案由】    違反道路交通管理處罰條例聲明異議
【裁判全文】
臺灣桃園地方法院交通事件裁定                    九十二年度交聲字第四四七號
    原處分機關  交通部公路總局新竹區監理所中壢監理站
    異  議  人  甲○○
右列受處分人因違反道路交通管理處罰條例案件，對於原處分機關交通部公路總局新
竹區監理所中壢監理站九十二年九月二十九日所為之處分（原處分案號：壢監裁字第
裁五三－Ｄ九Ｂ一二四０四九號），聲明異議，本院裁定如左：
    主  文
異議駁回。
    理  由
一、原處分意旨略以：異議人即受處分人甲○○所有之Ｓ九－０三０六號自小客車，
    於民國九十年六月二日下午三時二十一分許，由龔國文駕駛，行經桃園縣大溪鎮
    台三乙線二公里處路段時，以危險方式在道路上駕駛。而依道路交通管理處罰條
    例第四十三條第四項規定，裁處吊扣上開自小客車牌照三個月等語。
二、異議意旨略以：異議人於九十年六月二日案發前，將異議人所有之Ｓ九－０三０
    六號自小客車借予龔國文使用時，即已要求龔國文應小心駕駛，不應碰傷車輛或
    違反交通規則，如違反則應自負後果，詎龔國文於當日下午三時許，駕駛上開自
    小客車，行經台三乙線時，遭警方以超速及危險駕駛之理由逕行開單告發，異議
    人係在收到警員之舉發通知單後始知情，惟因該違規行為並非異議人所為，故異
    議人遂依法提報本案之違規駕駛人龔國文，交由桃園監理站裁罰。嗣經龔國文依
    序先後向桃園監理站及本院聲明異議後，為本院於九十二年八月四日以九十二年
    度交聲更一字第九號裁處龔國文罰鍰新台幣（下同）一萬八千元，記違規點數四
    點，並吊扣汽車牌照三個月，並確定在案。詎中壢監理站竟又於九十二年九月二
    十九日，以壢監裁字第裁五三－Ｄ九Ｂ一二四０四九號裁決書，依道路交通管理
    處罰條例第四十三條第四項規定，裁處吊扣上開自小客車牌照三個月。查前開違
    規之汽車駕駛人係龔國文而非異議人，龔國文當時年滿二十歲，為具有控制行為
    能力之成年人，異議人在出借自小客車予龔國文時，除口頭告誡外，並無法約束
    或控制龔國文行為。而龔國文之違規行為，並非異議人所得預見或控制，亦非異
    議人教唆或指使，則本件違規行為既純屬龔國文之個人行為，為何令異議人之車
    輛受到吊扣牌照之處分？綜上，原裁定顯有違誤，為此聲明異議云云。
三、按「汽車駕駛人駕駛汽車，在道路上蛇行或以其他危險方式駕車者，處新台幣六
    千元以上二萬四千元以下罰鍰，並當場禁止其駕駛，另吊扣該車輛牌照三個月」
    ，道路交通管理處罰條例第四十三條第一項第一款、第三項前段分別訂有明文。
    查該條文不僅以罰鍰、禁止駕駛等方式，處罰駕駛人之危險駕駛行為，且同時吊
    扣違規車輛之汽車牌照，考其立法用意，除警戒駕駛人謹慎行車、預防再犯外，
    當係以吊扣汽車牌照之方式，禁止該違規車輛上路，藉此減少道路上之危險行車
    ，俾保障用路人之安全；此徵諸同條例第四十三條第四項後段規定：「經受吊扣
    牌照之車輛再次提供為違反同條例第四十三條第一項第一款在道路上蛇行，或以
    其他危險方式駕車行為者，沒入該車輛」，以「提供」車輛為構成要件之行為，
    自文義而言，顯係指車輛所有人提供他人車輛一節，益徵明顯。綜上，足認上開
    條文中所謂之「吊扣汽車牌照」者，係指吊扣被提供在道路上蛇行或以其他危險
    方式駕車之違規車輛汽車牌照，為對物之處分，而不問該自小客車是否為違規駕
    駛人所有。經查，本件異議人確實於九十年六月二日，提供其所有之Ｓ九—０三
    ０六號自小客車予龔國文駕駛，而龔國文駕駛該自小客車，於當日下午三時二十
    一分許，行經桃園縣大溪鎮台三乙線二公里處路段，因超速行駛，遭舉發機關桃
    園縣警察局交通隊人員鳴笛攔停時，並未停車受檢，而係以時速九十九公里之高
    速，連續變換車道二次通過該處之事實，除經異議人陳明屬實之外，並有本院九
    十二年度交聲更（一）字第九號裁定書一份附卷可稽。是龔國文駕駛異議人提供
    之Ｓ九—０三０六號自小客車，有高速變換車道之危險駕駛行為，堪予認定。從
    而，原處分機關據此裁處吊扣上開自小客車之汽車牌照，並送達於該自小客車之
    所有人即異議人，經核並無不合。
四、異議人雖辯稱略以：本件違規純係龔國文個人行為，與異議人無關，異議人僅係
    單純借車予龔國文等語，且龔國文已經本院裁處確定，並有本院前開裁定書附卷
    可稽，固堪認異議人上揭所辯屬實。惟查，道路交通管理處罰條例第四十三條第
    四項前段規定，係指吊扣被提供為違規行為之車輛汽車牌照，而不問該違規車輛
    之所有人是否為駕駛人一節，已如前述。從而，異議人所辯雖然屬實，仍不足執
    為有利於其之認定。
五、況且，退步而言，縱認道路交通管理處罰條例第四十三條第四項前段規定，係處
    罰行為人「提供車輛」予人危險駕駛之行為，且依司法院大法官會議第二七五號
    解釋：「人民違反法律上之義務而應受行政罰之行為，法律無特別規定時，雖不
    以出於過失為必要，仍須以過失為其責任要件。但應受行政罰之行為，僅需違反
    禁止規定或作為義務，而不以發生損害或危險為其要件者，推定為有過失，於行
    為人不能舉證證明自己無過失時，即應受處罰」，可見行為人違反法律規定，應
    受行政罰者，仍應以行為人有故意或過失為必要。然異議人係自願借車予龔國文
    ，就「提供車輛」行為而言，自係明知而有意使其發生之故意，仍應處罰。準此
    ，異議人引用道路交通管理處罰條例第八十五條第二項規定：「本條例關於車輛
    所有人之處罰，如應歸責於車輛駕駛人者，處罰車輛駕駛人」，主張其並無可歸
    責之事由，不應受到處罰云云。姑不論該條文係指實際違規者不明時，即以處罰
    車輛所有人為原則，一旦查明違規者另有其人時，則處罰實際駕駛人，與本件異
    議人自承確有「提供車輛」予龔國文駕駛之事實，迥然不同。即審酌異議人所辯
    其並無過失之原意，則上開處罰條例第四十三條第四項規定，既係在處罰異議人
    「提供車輛」之行為，已如前述，亦應認定異議人自願提供車輛，即屬有可歸責
    於異議人之事由。是故，異議人此部分所辯，顯有誤會，亦不足取。
六、綜上，原處分機關據以裁處異議人吊扣汽車牌照三個月，並無違誤。本件異議為
    無理由，應予駁回。爰裁定如主文。
據上論斷，應依道路交通案件處理辦法第十九條，裁定如主文。
中        華        民        國    九十二    年    十二    月  二十五  日
                                  臺灣桃園地方法院交通法庭
                                      法  官   陳彥宏
右正本證明與原本無異。
如不服本裁定，應於送達後五日內，向本院提出抗告狀。
                                      書記官   翁其良
中        華        民        國    九十三    年    一      月  二      日


司法院資訊處製作；財團法人民間司法改革基金會備份。
